臺灣高等法院刑事附帶民事訴訟判決
111年度附民上字第32號
上  訴  人  財政部國有財產署北區分署

法定代理人  郭曉蓉
被  上訴人  吳昆山
上列當事人間因竊佔附帶民事訴訟案件，上訴人不服臺灣新北地
方法院中華民國111年5月31日第一審附帶民事訴訟判決（110年
度附民字第113號），提起上訴，本院判決如下：
    主  文
原判決廢棄，發回臺灣新北地方法院。
    事  實
甲、上訴人方面：
一、聲明：
    ㈠原判決廢棄。
    ㈡被上訴人應給付上訴人新臺幣111萬6,938元，及自刑事附
      帶民事起訴狀繕本送達被上訴人翌日起至清償日止，按年
      息百分之五計算之利息；或發回臺灣新北地法院。
    ㈢第一、二審訴訟費用均由被上訴人負擔。
    ㈣上訴人願供擔保請准宣告假執行。
二、事實：援引如附件上訴人111年6月29日刑事附帶民事上訴狀
    。
乙、被上訴人方面：
    被上訴人未提出書狀，亦未作任何陳述。
    理  由
一、按刑事訴訟諭知無罪、免訴或不受理之判決者，應以判決駁
    回原告之訴。但經原告聲請時，應將附帶民事訴訟移送管轄
    法院之民事庭，刑事訴訟法第503條第1項定有明文。復按第
    一審之訴訟程序有重大之瑕疵者，第二審法院得廢棄原判決
    ，而將該事件發回原法院。但以因維持審級制度認為必要時
    為限，民事訴訟法第451條第1項定有明文。又民事訴訟法第
    451條第1項之規定，於附帶民事訴訟，雖不在刑事訴訟法第
    491條所載應行準用之列，惟關於第一審法院違反刑事訴訟
    法第503條第1項但書之規定，未將附帶民事訴訟移送管轄法
    院之民事庭，而逕依該條前段規定為程序上判決，經當事人
    提起上訴後，第二審法院應如何裁判，刑事訴訟法並未明文
    規定，且民事訴訟法第451條第1項之規定要屬民事訴訟程序
    上之當然法理，第二審法院審理附帶民事訴訟，於此情形自
    得類推適用該條規定（最高法院29年附字第160號判例意旨
    參照），並一併類推適用民事訴訟法第453條規定，得不經
    言詞辯論為之。
二、茲查，本件被上訴人被訴竊佔刑事案件，業經原審法院諭知
    免訴，檢察官不服原判決提起上訴後，亦經本院判決駁回上
    訴在案，惟依上訴人於原審所提刑事附帶民事起訴狀所載，
    上訴人業已依刑事訴訟法第503條第1項但書之規定，聲請將
    附帶民事訴訟移送管轄法院之民事庭（見原審附民字第113
    號卷第15頁），乃原審不察，未將本件附帶民事訴訟移送民
    事庭，逕依刑事訟訴法第503條第1項前段之規定，就程序上
    為駁回原告之訴之判決，其訴訟程序自屬有重大之瑕疵，且
    上訴人之上訴意旨亦指摘及此，為維持審級制度，自有將本
    件發回原審法院更為裁判之必要，爰不經言詞辯論，依民事
    訴訟法第451條第1項規定，將原判決廢棄，發回原審法院另
    為適法之處理，以符法制。
據上論斷，應依民事訴訟法第451條第1項、第453條，判決如主
文。
中　　華　　民　　國　　111 　年　　8 　　月　　24　　日
                  刑事第二十二庭審判長法　官  王美玲
                                      法　官  汪怡君
                                      法　官  葉韋廷
以上正本證明與原本無異。
不得上訴。
                                      書記官  李逸翔
中　　華　　民　　國　　111 　年　　8 　　月　　24　　日